臺灣雲林地方法院刑事判決
110年度易字第126號
公  訴  人  臺灣雲林地方檢察署檢察官
被      告  曾柔媗（改名前為吳怡惠）




上列被告因妨害名譽案件，經檢察官提起公訴（109年度偵字第7
881號），本院判決如下：
    主  文
曾柔媗犯散布文字誹謗罪，處拘役肆拾日，如易科罰金，以新臺
幣壹仟元折算壹日。
    事  實
一、曾柔媗因常在其夫郭偉修之出工單上，見到郭偉修之同事丙
    ○○之姓名，也曾聽到公婆家之人叫錯自己的名字，曾柔媗又
    於某日與郭偉修以電話通聯時，聽到電話中有女子罵三字經
    之聲音，其後在郭偉修之手機內發現不明女性「推筒子」賭
    博之照片，心有所疑，竟意圖散布於眾而加重誹謗之接續犯
    意，於民國109年6月8日某時及109年6月10日某時，在高雄
    市○○區○○里○○○路0號5樓之9住處，以「吳芯苪」、「吳子彤
    」等暱稱，在不特定多數人可共見共聞之其臉書個人網頁及
    有眾多成員之「我是麥寮人！」臉書社團，刊登標明「我上
    次和我老公通話時錄到的三字經是她嗎?丙○○?我會好好查」
    之前開賭博照片及標題為「尋人啟事」之內文為「本人婚姻
    關係的丈夫，郭偉修阿土惡意遺棄懷孕14週的孕妻，簡訊不
    回，電話不接，家事不處理，是和同事丙○○快活到沒有道德
    觀了嗎？常鑫工程公司的員工，認識他的人，請他出來好好
    面對」（附上前揭標註之賭博照片），以此等足以毀損丙○○
    名譽之事項誹謗丙○○。嗣丙○○之同事在「我是麥寮人！」臉
    書社團發現曾柔媗之前揭留言，將之轉傳當時人在雲林縣虎
    尾鎮之丙○○瀏覽，始悉上情。
二、案經丙○○訴由雲林縣警察局臺西分局報告臺灣雲林地方檢察
    署檢察官偵查起訴。
    理  由
壹、證據能力
一、按被告以外之人於審判外之言詞或書面陳述，雖不符刑事訴
    訟法第159條之1至第159條之4之規定，而經當事人於審判程
    序同意作為證據，法院審酌該言詞陳述或書面陳述作成時之
    情況，認為適當者，亦得為證據；當事人、代理人或辯護人
    於法院調查證據時，知有第159條第1項不得為證據之情形，
    而未於言詞辯論終結前聲明異議者，視為有前項之同意；刑
    事訴訟法第159條之5定有明文。查本判決下列認定事實所引
    用之被告以外之人於審判外所為之供述證據資料，檢察官、
    被告曾柔媗於本院準備程序均表示同意有證據能力（本院卷
    第66頁），且迄至言詞辯論終結前亦未聲明異議，本院審酌
    上開證據資料製作時之情況，尚無違法不當或證明力明顯過
    低之瑕疵，亦認以之作為證據，應屬適當。
二、本判決下列認定事實所引用之非供述證據，並無證據證明係
    公務員違背法定程序取得之證據，且與本件待證事實具有自
    然之關聯性，均得作為證據。
貳、認定犯罪事實所憑證據及理由
一、訊據被告固承認於上開時、地，在對不特定人公開之臉書個
    人網頁及有眾多成員之「我是麥寮人！」社團群組上刊登本
    案貼文及圖片等事實，惟矢口否認有何加重誹謗犯行，辯稱
    ：我詢問提及丙○○是為保護合法利益之表達做出的詢問，為
    保護刑事法律利益部分，我因數則一對一通話過程出現第三
    人謾罵與耍弄似戲弄，已達三人場合，故目前已對郭偉修提
    告公然侮辱、強制、傷害罪，這三條上個月已經去警察局做
    筆錄，家事方面已經對郭偉修通報精神暴力以及經濟暴力。
    保護民事法律利益部分，我因丈夫屢屢行跡不明，定位有問
    題，時常藉端失蹤，聯繫到人通話又有異象，加上在公婆家
    被大人與小孩叫錯名字為心怡，故詢問調查想提告侵害配偶
    權。我因通話過程錄到遭受他人謾罵，故要提起侵害人格權
    之訴，這是民事部分。我就是因為我們家的家事，才去問到
    這位丙○○。我此案發文明白刊載尋夫啟事，尋夫處理家事，
    內容提及丙○○部分圖文，是因與丈夫通話過程錄到多次他人
    有男有女惡意謾罵不堪言語，與耍弄戲弄，發文內容刊載錄
    音當時丈夫手機留存的賭博犯罪現場，明顯有現金、賭具的
    違法現場，與女性身形特徵，案發時間圖文並提及錄到謾罵
    ，詢問提及是否為丙○○，有問號表示會好好查，我先是受害
    者，需要查證才提及發問，我對詢問之事有必要調查詢問，
    為保護提及過的提告刑民事法律利益，因不確定以質疑語意
    詢問，我發文提及到丙○○部分，使用「嗎」與問號的詢問句
    ，詢問句是因為想提告，所為都是為保護合法利益之表達。
    我是質疑跟丙○○有關，因為很多事情我不瞭解，我需要查證
    ，所以我是抱著質疑的態度，自無加重誹謗等語。
二、經查：
  ㈠被告於109年6月8日某時及109年6月10日某時，在高雄市○○區
    ○○里○○○路0號5樓之9住處，以「吳芯苪」、「吳子彤」等暱
    稱，在不特定多數人可共見共聞之其臉書個人網頁及有眾多
    成員之「我是麥寮人！」臉書社團，刊登標明「我上次和我
    老公通話時錄到的三字經是她嗎?丙○○?我會好好查」之賭博
    照片及標題為「尋人啟事」之內文為「本人婚姻關係的丈夫
    ，郭偉修阿土惡意遺棄懷孕14週的孕妻，簡訊不回，電話不
    接，家事不處理，是和同事丙○○快活到沒有道德觀了嗎？常
    鑫工程公司的員工，認識他的人，請他出來好好面對」（附
    上前開賭博照片）乙情，業據被告於警詢、偵查、本院審理
    時均坦承不諱（偵字第5422號卷第4至5、18至19頁，本院卷
    第60至65頁），核與告訴人即證人丙○○於警詢、偵查、本院
    審理中之證述（偵字第5422號卷第7至8、18至19頁，本院卷
    第221至223頁）相符，並有臉書之本案貼文截圖（偵字第54
    22號卷第25、42至53頁）1份在卷可考，上情足堪認定。
  ㈡按誹謗罪之構成要件，主觀上行為人必須具有散布於眾之意
    圖及誹謗之故意；客觀上行為人所指摘或傳述之事，必須屬
    於足以損害他人名譽之具體事件。又所謂散布於眾之意圖，
    乃指行為人有將指摘或傳述內容傳播於不特定人或多數人，
    使大眾周知之意圖；行為人所指摘或傳述之事是否「足以毀
    損他人名譽」，應就被指述人之個人條件以及指摘或傳述內
    容，以一般人之通念為社會客觀之判斷，足以使被指述人在
    社會上所保有之人格及聲譽地位，因行為人之惡害性指摘或
    傳述，使之有受貶損之危險性或可能性即屬之。加重誹謗罪
    加重處罰之立法理由，乃衡量文字、圖畫之散布較普通誹謗
    罪之口頭上指摘或傳述，傳播範圍較廣、持續性較久遠、所
    造成之危害顯然較重所致；而電磁紀錄是表現文字之方法、
    工具之一種，與傳單、報章等亦僅係表現文字之媒介，呈現
    文字態樣並無二致，猶有甚者，乃電磁紀錄方式呈現文字散
    布之程度無遠弗屆，危害法益之程度更深更廣。衡諸被告顯
    利用網路無遠弗屆特性，傳播文字訊息方式，供不特定網路
    使用者得共見共聞之方式上網瀏覽，自屬散布行為；查被告
    張貼的文字內容，具體載明告訴人之姓名、公司名稱，指稱
    配偶與當時懷孕的被告失聯，「是和同事丙○○快活到沒有道
    德觀了嗎」，文字內容雖以提出疑問句型，然上開文句，將
    被告配偶對孕妻不予理會或回應，與告訴人姓名不當連結，
    以一般人之通念為社會客觀之判斷，實則指涉告訴人介入他
    人婚姻關係，衡諸社會常情，足使人對告訴人之人格、名譽
    產生負面評價，應屬誹謗他人名譽之文字。準此，被告所張
    貼的網路文字，客觀上足以毀損告訴人之名譽，主觀上亦具
    有意圖散布於眾之誹謗犯意甚明。
  ㈢本件被告所為，並無刑法第310條第3項前段或第311條第1款
    之免責事由：
  ⒈按言論自由為人民之基本權利，國家應給予最大限度之維護
    ，然為兼顧對個人名譽、隱私及公共利益之保護，法律當得
    對言論自由依其傳播方式為合理之限制，刑法第310條誹謗
    罪之規定，即為保護個人法益而設。就事實陳述部分，刑法
    第310條第3項前段以對所誹謗之事，能證明其為真實者不罰
    ，係針對言論內容與事實相符者之保障，並藉以限定刑罰權
    之範圍，然非謂指摘或傳述誹謗事項之行為人，必須自行證
    明其言論內容確屬客觀之真實，始能免於刑責。行為人雖不
    能證明言論內容為真實，但依其所提證據資料，可認行為人
    有相當理由確信其為真實，並非故意捏造虛偽事實，或非因
    重大過失或輕率而致其所陳述與事實不符者，即不能以誹謗
    罪之刑責相繩（司法院釋字第509號解釋意旨參照）。另言
    論內容縱屬真實，如純屬個人私德而與公共利益無關，依刑
    法第310條第3項但書規定，仍無法解免於誹謗罪責之成立。
    而所謂私德乃私人之德行，有關個人私生活之事項；所謂公
    共利益，乃與社會上不特定或多數人有關之利益。而是否僅
    涉及私德與公共利益無關，應依一般健全之社會觀念，就社
    會共同生活規範，客觀觀察是否有足以造成不利益於大眾之
    損害以定，並非單以行為人或被害人等之陳述作為唯一判定
    標準(最高法院109年度台上字第5012號判決意旨參照)。
  ⒉被告當時貼文呼籲旁人請配偶出來好好面對，對於留言也回
    應「請他好好處理家事可以嗎」，顯然有使配偶出面處理兩
    人家事之意味，純為個人私益而與公共利益無關。被告自承
    發文是因為想知道配偶跟告訴人之間是何關係，有需要查證
    才提及發問（偵字第5422號卷第4頁，本院卷第230頁），堪
    認被告也不確定配偶與告訴人有何關係，顯見被告就其不確
    定、主觀臆測之事，不僅未加查證，反而以張貼文章作為查
    證手段，既無法證明本案貼文之言論內容確屬真實，亦未能
    依其所提證據資料，認為確有相當理由確信其為真實。被告
    與配偶之家庭問題，自應循一般程序主張，始屬正途。被告
    捨此不為，卻以前揭方式散布不實之貼文，詆毀告訴人名譽
    ，難謂係因保護合法之利益。被告雖辯稱現今已對配偶提告
    公然侮辱、強制罪、傷害罪，以及民事侵害人格權、家事庭
    案件等語，亦屬被告嗣後其他法律權益之行使，不足為本案
    被告有利之認定。
  ㈣至被告聲請傳喚證人乙○○、聲請調查橋頭地院110交簡字第19
    92號判決及肇事現場與筆錄時警方的密錄器影像、被告到雲
    林地檢署開第二偵查庭地檢署內部庭外走道跡證、臺南地院
    109訴字第91號民事判決、苗栗地院109年苗簡字第1090號刑
    事簡易判決、110年苗簡字第108號民事簡易判決、鄰近被告
    住所的康橋大飯店近2年住宿登記資料等，然本院認此部分
    證據調查之聲請，與本案被告誹謗告訴人之待證事實無關聯
    性，並無調查之必要性，併此敘明。
三、從而，被告意圖散布於眾而指摘傳述足以毀損他人名譽之事
    ，犯罪事證已臻明確堪予認定，應依法論科。綜上所述，被
    告所辯各節，均非可採。本案事證明確，被告上開犯行堪以
    認定，應予依法論科。
參、論罪部分：
一、核被告所為，係犯刑法第310條第2項之加重誹謗罪。
二、被告基於同一貶損告訴人名譽之目的，而在密接時間內以上
    開言詞指摘告訴人，係侵害同一法益，各行為之獨立性極為
    薄弱，且依一般社會健全觀念，難以強行分開，應視為數個
    舉動之接續施行，合為包括之一行為予以評價較為合理，屬
    接續犯。
三、爰審酌被告張貼不實之文字於臉書，公然貶損告訴人之人格
    ，欠缺重視他人人格名譽之意識與觀念，其動機及行為均可
    議。另考量被告迄今未能獲取告訴人之諒解，否認犯行之犯
    後態度，雖然此為被告防禦權之行使，本院不得以此作為加
    重量刑之依據，但此與其他相類似、已坦承全部犯行之案件
    相較，自應納入量刑因素之一部予以通盤考量，難認犯後態
    度良好，暨被告無前科之素行，自陳高中肄業，目前網拍歇
    業，獨自撫育未成年子女，小孩由公共托育照料時，打工當
    服務生等一切情狀，量處如主文所示之刑，並諭知易科罰金
    之折算標準。
據上論斷，應依刑事訴訟法第299條第1項前段，刑法第310條第2
項、第41條第1項前段，刑法施行法第1條之1第1項，判決如主文
。
本案經檢察官甲○○提起公訴，檢察官林豐正、顏鸝靚到庭執行職
務。
中　　華　　民　　國　　111 　年　　4 　　月　　18　　日
                  刑事第五庭  審判長法  官  楊陵萍
　　　　　　　　　　　
　　　　　　　　　　　              法  官  陳雅琪
　　　　　　　　　　　
　　　　　　　　　　              　法  官  張恂嘉
以上正本證明與原本無異。　　　　　　　　　　　
如不服本判決應於收受判決後20日內向本院提出上訴書狀，並應
敘述具體理由；其未敘述上訴理由者，應於上訴期間屆滿後20日
內向本院補提理由書（均須按他造當事人之人數附繕本）。「切
勿逕送上級法院」。
                                    書記官  張宏清
中　　華　　民　　國　　111 　年　　4 　　月　　18　　日
附錄本案論罪科刑法條全文：
中華民國刑法第310條
意圖散布於眾，而指摘或傳述足以毀損他人名譽之事者，為誹謗
罪，處一年以下有期徒刑、拘役或一萬五千元以下罰金。
散布文字、圖畫犯前項之罪者，處二年以下有期徒刑、拘役或三
萬元以下罰金。
對於所誹謗之事，能證明其為真實者，不罰。但涉於私德而與公
共利益無關者，不在此限。